【裁判字號】    97,交易,10
【裁判日期】    970930
【裁判案由】    過失致死等
【裁判全文】
臺灣臺東地方法院刑事判決              97年度交易字第10號
公  訴  人  臺灣臺東地方法院檢察署檢察官
被      告  甲○○  原名：王.
上列被告因過失致死等案件，經檢察官提起公訴（96年度偵字第
2687號），本院依簡式審判程序審理判決如下：
    主    文
甲○○因過失致人於死，處有期徒刑陸月，如易科罰金，以新臺
幣壹仟元折算壹日。緩刑年。
    犯罪事實
一、甲○○（原名王淵，民國86年5月10日更名為王建凱，90
    年11月30日更名為甲○○）於96年11月6日晚上7時20分許，
    駕駛車號WRE-036號輕型機車沿臺東縣臺東市○○○號○路由
    南往北方向行駛，行經臺東縣臺東市中華大橋南端台11號公
    路163.5公里處時，本應注意車前狀況，並隨時採取必要之
    安全措施，且依當時情形，並無不能注意之情事，竟不慎追
    撞同向前方由林傳福所駕駛附載其妻丙○○車號IOD-025號
    重型機車後掛未裝有警示標誌之拖車，致林傳福、丙○○2
    人倒地，林傳福因而顱內出血，送醫後仍於96年11月19日中
    午12時25分不治死亡，並使丙○○因此受有左手虎口撕裂傷
    之傷害（傷害部分，業據丙○○撤回告訴）。
二、案經乙○○（林傳福之子）、丙○○訴由臺灣臺東地方法院
    檢察署檢察官據報相驗後自動檢舉偵查起訴。
    理    由
一、據以論罪之證據名稱：
（一）被告甲○○於本院準備程序及審理時之自白。
（二）證人乙○○、丙○○於警詢、偵訊時之證述。
（三）道路交通事故調查報告表(一)、(二)、道路交通事故現場圖各
      1份、現場照片及車損照片共18張、臺灣省花東區車輛行
      車事故鑑定委員會96年12月31日花東鑑字第0966102214號
      函附之鑑定意見書1份。
（四）財團法人佛教慈濟綜合醫院玉里分院診斷證明書、臺灣臺
      東地方法院檢察署法醫檢驗報告書（包括相驗照片）、96
      年11月20日相驗筆錄、相驗屍體證明書各1份。
（五）綜上各節參互佐證，被告自白核與事實相符，應堪採信。
      按汽車（包含機器腳踏車）行駛時，駕駛人應注意車前狀
      況，並隨時採取必要之安全措施。道路交通安全規則第94
      條第3項定有明文。被告為汽車駕駛人，駕車自應注意遵
      守上述道路交通安全規定，且依卷附道路交通事故現場圖
      、現場照片所示，當時天候有雨，夜間有照明，路面無缺
      陷、無障礙物，視距良好，並無不能注意之情事，竟疏未
      注意，致生本件交通事故，被害人林傳福因而人車倒地，
      其有過失極為明確；又被害人林傳福因本件車禍事故，頭
      部遭受撞擊，致顱內出血而不治死亡，被告之過失行為與
      被害人之死亡結果間，具有相當因果關係。至被害人林傳
      福駕駛上開機車亦有違規附掛拖車，未設置警示措施燈光
      之過失（並參道路交通安全規則第85條），但本件事故為
      雙方過失責任相競合而發生，不因被害人林傳福有過失而
      免除被告之責任。本件事證明確，被告犯行應堪認定，應
      予依法論科。
二、論罪與量刑：
（一）核被告甲○○所為，係犯刑法第276條第1項之過失致人於
      死罪。按刑法上所謂業務，係指個人基於其社會地位繼續
      反覆所執行之事務，其主要部分之業務固不待論，即為完
      成主要業務所附隨之準備工作與輔助事務，亦應包括在內
      （最高法院71年台上字第1550號判例參照）。被告於本件
      車禍事故發生時，係駕駛上開機車前去修理客戶之熱水器
      ，固據其自承在卷，惟上開機車本屬被告平日代步之工具
      乙節，亦據其陳明在卷，其駕駛上開機車並非與業務直接
      相關之反覆事務，因此，被告尚非從事駕駛業務之人，並
      無刑法第276條第2項業務過失致人於死罪之問題。又被告
      於報案人或勤指中心轉來資料未報明肇事人之姓名，處理
      人員前往現場處理時，被告在場，並當場承認為肇事人乙
      節，固有卷附臺東縣警察局道路交通事故肇事人自首情形
      紀錄表1份可參，惟本件實為現場處理之員警到達事故現
      場後，知悉被告已被送往醫院救治，而前往醫院對其進行
      初詢等情，業據被告陳述明確在卷，顯見本件被告並無上
      開自首紀錄表所示之自首情形，自無適用刑法第62條減輕
      其刑之問題，均附此敘明。
（二）爰審酌被告無不良前科，素行良好，因一時疏忽鑄成大錯
      ，犯後已坦承犯行，態度尚佳，且已與被害人家屬達成和
      解，有本院97年6月19日調解筆錄1份附卷可憑，車禍之發
      生因被害人違反道路交通安全規則與有過失等一切情狀，
      量處如主文所示之刑，並諭知易科罰金之折算標準。又被
      告前未曾受有期徒刑以上刑之宣告，有臺灣高等法院被告
      前案紀錄表1份附卷可稽，其因一時疏失，致罹刑章，且
      於犯罪後已與被害人家屬和解並賠償損害，其經此教訓後
      ，當知所警惕而無再犯之虞，本院認其刑之宣告以暫不執
      行為適當，爰依刑法第74條第1項第1款諭知緩刑3年，以
      啟自新。
三、公訴意旨另以：被告前揭過失駕駛行為，同時導致丙○○因
    此受有左手虎口撕裂傷之傷害，因認被告另涉犯刑法第284
    條第1項前段過失傷害罪嫌。惟按告訴乃論之罪，告訴人於
    第一審辯論終結前得撤回其告訴，又告訴經撤回者，法院應
    諭知不受理之判決，刑事訴訟法第238條第1項定有明文。查
    本件公訴人認被告所觸犯之刑法第284條第1項前段過失傷害
    罪，依同法第287條規定，須告訴乃論，茲告訴人丙○○於
    97年6月19日撤回告訴，有刑事撤回告訴狀1紙附卷可稽（見
    本院卷第33頁），而公訴人認此部分與前揭論罪科刑部分有
    想像競合犯之裁判上一罪關係，爰不另為不受理之諭知，附
    此敘明。
四、應適用之法條：
    依刑事訴訟法第273條之1第1項、第299條第1項前段、第310
    條之2、第454條，刑法第276條第1項、第41條第1項前段、
    第74條第1項第1款，刑法施行法第1條之1第1項、第2項前段
    ，判決如主文。
本案經檢察官蘇到庭執行職務
中    華    民    國    97    年    9     月    30    日
                    交通法庭    法  官  盧亨龍
以上正本證明與原本無異。
如不服本判決應於收受本判決後10日內向本院提出上訴書狀；上
訴書狀應敘述具體理由。未敘述上訴理由者，應於上訴期間屆滿
後20日內向本院補提理由書狀（均須按他造當事人之人數附繕本
）。「切勿逕送上級法院」。
告訴人或被害人對於本判決如有不服，請書具不服之理由狀，請
求檢察官上訴者，其上訴期間之計算係以檢察官收受判決正本之
日期為準。
                                書記官  石佳琪
中    華    民    國    97    年    10    月    1     日
附錄論罪科刑之法條全文：
刑法第276條第1項 (過失致死罪)
因過失致人於死者，處二年以下有期徒刑、拘役或二千元以下罰
金。


司法院資訊處製作；財團法人民間司法改革基金會備份。
